【裁判字號】    95,重訴,71
【裁判日期】    950911
【裁判案由】    商業會計法等
【裁判全文】
臺灣臺北地方法院宣示判決筆錄          95年度重訴字第71號
公  訴  人  臺灣臺北地方法院檢察署檢察官
被      告  黃招仁
      （原名乙○○）
選任辯護人  林辰彥律師
            陳家慶律師
            施裕琛律師
被      告  甲○○
                      之1
上列被告等因違反商業會計法等案件（起訴案號：94年度偵緝字
第610 號、第733 號），於中華民國95年9 月11日上午11時，在
本院第17法庭宣示判決，出席職員如下：
      法  官  蔡守訓
      書記官  張漪蕙
      通  譯  傅水祥
法官起立朗讀判決主文、犯罪事實要旨、處罰條文、附記事項，
及以上訴限制、期間並提出上訴狀之法院，且諭知記載其內容：
一、主  文：
    (一)黃招仁共同連續商業負責人，以明知為不實之事項而填製
      會計憑證，處有期徒刑壹年；又共同公司負責人，公司應
      收股款，股東並未實際繳納，而以申請文件表明收足，處
      有期徒刑參月；應執行有期徒刑壹年貳月，緩刑參年。
    (二)甲○○共同連續商業負責人，以明知為不實之事項而填製
      會計憑證，處有期徒刑壹年肆月；緩刑肆年。
二、犯罪事實要旨：
    (一)被告黃招仁部分：
      1.被告黃招仁係台北巿民權東路3 段58號10樓之2 （設立
        登記時，設在在台北巿農安街32號地下室1 樓）品鎂有
        限公司（以下簡稱品鎂公司）自民國85年6 月1 日起至
        89年8 月21日止之負責人，並為商業會計法所規定之商
        業負責人，為從事業務之人，以製作會計憑證為其附隨
        業務，並於銷售貨物或勞務時，應依據銷售及勞務之內
        容據實開立統一發票。被告黃招仁於85年6 月間及87年
        6 月間，曾前往台北巿稅捐稽徵處中南分處領用統一發
        票各1 本，並與林寶富（另由檢察官分案偵查）共同基
        於概括犯意，自85年9 月間至88年10月間止，明知與附
        表一所列公司，並無銷貨事實，大量開立應稅水果統一
        發票，填製不實會計憑證統一發票，共計新台幣（下同
        ）6666萬4015元，使該等公司藉以扣抵銷項稅額，幫助
        該等公司逃漏營業稅計333 萬3201元。
      2.被告黃招仁於85年5 月23日在台北巿中山區○○街32號
        地下1 樓，設立品鎂公司，並擔任負責人，其於85年5
        22日辦理該公司設立資本額100 萬元登記時，明知本人
        及公司股東並未實際繳納股款，竟與不詳姓名之人基於
        共同犯意，由被告黃招仁向該不詳姓名之人借款100 萬
        元，由被告黃招仁於85年5 月21日匯入中國國際商業銀
        行大同分行品鎂公司籌備處之00000000000 號活期存款
        帳戶內，以之為股東應收股款之存款證明，以申請文件
        表明收足後，向台北市政府建設局辦理設立登記，未俟
        核准隨即於2 日後，於同年5 月23日提領返還予該不詳
        姓名之人轉入同分行小澤企業有限公司籌備處羅仁聰00
        000000000 帳戶內。
    (二)被告甲○○部分：
      被告甲○○係台北巿仁愛路4 段376 號9 樓之4 松葦有限
      公司（以下簡稱松葦公司）自85年10月16日起至87年10月
      6 日止之負責人，陳宏澤（已死亡）則為自87年10月6 日
      起至89年7 月10日止之松葦公司實際負責人（陳宏澤原名
      陳良民，已另案為不起訴處分），並為商業會計法所規定
      之商業負責人，係從事業務之人，以製作會計憑證為其附
      隨業務，並於銷售貨物或勞務時，應依據銷售及勞務之內
      容據實開立統一發票。被告甲○○於85年10月間曾與鄭添
      褔（已死亡）前往台北巿稅捐稽徵處大安分處領用2 本統
      一發票，並與鄭添褔、陳宏澤等人共同基於概括犯意，連
      續於86年10月16日起至89年7 月1 日止，明知與如附表二
      所列之公司並無銷貨事實，竟大量開立不實會計憑證統一
      發票共1212紙，金額計8 億8896萬9764元予該等公司，使
      該公司藉以扣抵銷項稅額，幫助該等公司逃漏營業稅計44
      44萬8488元。
三、處罰條文：
    商業會計法第71條第1 款、稅捐稽徵法第43條第1 項、公司
    法第9 條第1 項、刑法第11條前段、第2 條第1 項前段、修
    正前刑法第28條、第56條、第55條、第51條第5 款、刑法第
    74條第1 款。
四、協商判決除有刑事訴訟法第455 條之4 第1 項第1 款於本訊
    問程序終結前，被告撤銷協商合意或檢察官撤回協商聲請者
    ；第2 款被告協商之意思非出於自由意志者；第4 款被告所
    犯之罪非第455 條之2 第1 項所定得以協商判決者；第6 款
    被告有其他較重之裁判上一罪之犯罪事實者；第7 款法院認
    應諭知免刑或免訴、不受理者情形之一，及違反同條第2 項
    「法院應於協商合意範圍內為判決；法院為協商判決所科之
    刑，以宣告緩刑或2 年以下有期徒刑、拘役或罰金為限」之
    規定者外，不得上訴。
五、如不服本件判決，得自收受判決送達之日起10日內，向本院
    提出上訴書狀，上訴於第二審法院。
中    華    民    國    95    年    9     月    11    日
                  刑事第十六庭  書記官  張漪蕙
                                法  官  蔡守訓
以上筆錄正本係照原本作成。
                                書記官  張漪蕙
中    華    民    國    95    年    9     月    11    日
附表一：
┌──┬──────────────┐
│編號│銷項虛開不實發票之對象      │
├──┼──────────────┤
│1   │晶鈴有限公司                │
│2   │珍屋有限公司                │
│3   │松葦公司                    │
│4   │和鋅企業有限公司            │
└──┴──────────────┘
附表二：
┌──┬──────────────┐
│編號│銷項虛開不實發票之對象      │
├──┼──────────────┤
│1   │品鎂公司                    │
│2   │晶鈴有限公司                │
│3   │宏廣企業社                  │
│4   │萬舟達實業有限公司          │
│5   │北泰企業社                  │
│6   │大吉工程行                  │
│7   │台板有限公司                │
│8   │云陽實業股份有限公司        │
│9   │臺灣恩益禧股份有限公司      │
│10  │唯固工程股份有限公司        │
│11  │明鴻昇股份有限公司          │
│12  │尼亞國際開發有限公司        │
│13  │丸牛皮件有限公司            │
│14  │聯益保險代理人有限公司      │
│15  │星陸實業有限公司            │
│16  │五源五金有限公司            │
│17  │元順營造股份有限公司        │
│18  │多倫多企業有限公司          │
│19  │元信租賃有限公司            │
│20  │中國信託商業銀行股份有限公司│
│    │中山分公司                  │
│21  │元登貿易有限公司            │
│22  │恆旺國際實業有限公司        │
│23  │嘉益螺絲股份有限公司        │
│24  │伊城實業有限公司            │
│25  │緯捷實業股份有限公司        │
│26  │佶音企業有限公司            │
│27  │鉅濤實業有限公司            │
│28  │峻皓機電有限公司            │
│29  │永順水電工程有限公司        │
│30  │春輝營造股份有限公司        │
│31  │鋒特實業有限公司            │
│32  │永順建工程有限公司          │
│33  │世豐工程有限公司            │
│34  │沅泓企業有限公司            │
│35  │騏鞍企業有限公司            │
│36  │旭儀科技有限公司            │
│37  │和鋅企業有限公司            │
│38  │家新有限公司                │
│39  │褔華翰股份有限公司          │
│40  │芠美有限公司                │
│41  │謹明有限公司                │
│42  │鎧聖實業有限公司            │
│43  │全紅傳播有限公司            │
│44  │褔宏製作有限公司            │
│45  │源成營造工程股份有限公司    │
│46  │聯褔順有限公司              │
│47  │東洲工程股份有限公司        │
│48  │格維國際有限公司            │
│49  │數位製作事業有限公司        │
│50  │艾岱企業有限公司            │
│51  │偉邁國際股份有限公司        │
│52  │永縉工程有限公司            │
│53  │二塊四凡而配件有限公司      │
│54  │笠玖企業有限公司            │
│55  │登煒企業股份有限公司        │
│56  │均拓貿易有限公司            │
│57  │廣疊企業有限公司            │
│58  │茗達實業有限公司            │
│59  │展勳企業有限公司            │
│60  │中鴻消防器材有限公司        │
│61  │金大益工程有限公司          │
│62  │昇有限公司                │
│63  │景成消防工程有限公司        │
│64  │松特金屬有限公司            │
│65  │新詠機械股份有限            │
│66  │夏弘企業有限公司            │
│67  │富華熱水瓶股份有限公司      │
│68  │信宗機械有限公司            │
│69  │傑榮興實業有限公司          │
│70  │澤豪實業有限公司            │
│71  │樺棋營造股份有限公司        │
│72  │海揚企業股份有限公司        │
│73  │壹鴻企業行                  │
│74  │享毅工業有限公司            │
│75  │安岱消防工程有限公司        │
│76  │榮一電子實業有限公司        │
│77  │孟唐芝服飾                  │
│78  │金源來實業有限公司          │
│79  │春鞍工程有限公司            │
│80  │褔盛餘股份有限公司          │
│81  │璋大齒輪工業有限公司        │
│82  │鏗鏘企業股份有限公司        │
│83  │喬智服飾店                  │
│84  │集盛水電工程有限公司        │
│85  │定立自動精機股份有限公司    │
│86  │鴻嘉工業股份有限公司        │
│87  │再豐工業股份有限公司        │
│88  │吉志有限公司                │
│89  │升明有限公司                │
│90  │合晉鋼鐵五金有限公司        │
│91  │廣進工程有限公司            │
│92  │逢春鋼業有限公司            │
│93  │通然順工業有限公司          │
│94  │伊流興業股份有限公司        │
│95  │宗茂企業有限公司            │
│96  │金鴻興實業有限公司          │
│97  │奇品不銹鋼工業有限公司      │
│98  │茂彰工程股份有限公司        │
│99  │齊獲企業有限公司            │
│100 │大境地工程有限公司          │
│101 │展豐工程有限公司            │
│102 │億承工程股份有限公司        │
│103 │貿林金屬工程有限公司        │
│104 │勝新冷凍空調工程有限公司    │
│105 │源昌工業股份有限公司        │
│106 │霆泰企業有限公司            │
│107 │驊寬企業有限公司            │
│108 │慶豪興業有限公司            │
│109 │朗仕電器有限公司            │
│110 │立鵬工業股份有限公司        │
│111 │三諄工業股份有限公司        │
│112 │亞健工程有限公司            │
│113 │祥逸不銹鋼工業有限公司      │
│114 │新年代塑膠工業股份有限公司  │
│115 │上晉機械有限公司            │
│116 │利暘機械有限公司            │
│117 │藝連鋼業有限公司            │
│118 │鈺鴻金屬工業有限公司        │
│119 │昌實業有限公司            │
│120 │春龍鋼業有限公司            │
│121 │允盛交通工業股份有限公司    │
│122 │久堡營造有限公司            │
│123 │華宇企業管理顧問股份有限公司│
│124 │永立全股份有限公司          │
│125 │晉博企業股份有限公司        │
│126 │誠浩機械有限公司            │
│127 │昌全興機械工程有限公司      │
│128 │營錡機械股份有限公司        │
│129 │嘉益螺絲工廠                │
│130 │亞合工業股份有限公司        │
│131 │景泰工程有限公司            │
│132 │元矞鋼鐵股份有限公司        │
│133 │永安消防器材行              │
│134 │盛隆水電工程有限公司        │
│135 │青山消防器材有限公司        │
│136 │建亮工程有限公司            │
│137 │阡安企業有限公司            │
│138 │華隆消防器材企業社          │
│139 │信安消防器材行              │
│140 │良易水電工程有限公司        │
│141 │東豐消防安全設備有限公司    │
│142 │彰慶企業股份有限公司        │
│143 │峰昇水電企業有限公司        │
│144 │大新消防安全設備有限公司    │
│145 │聖威消防器材行              │
│146 │立強消防器材有限公司        │
│147 │崧勝有限公司                │
│148 │得勝鐵工廠股份有限公司      │
│149 │十代消防器材有限公司        │
│150 │元帝實業股份有限公司        │
│151 │大進精工股份有限公司        │
│152 │勁盛工業股份有限公司        │
│153 │台一工業股份有限公司        │
│154 │冠懋實業有限公司            │
│155 │百徠企業有限公司            │
│156 │慶城企業股份有限公司        │
│157 │勛勝企業股份有限公司        │
│158 │偉營企業股份有限公司        │
│159 │國豐鋼企業有限公司          │
│160 │合成營造有限公司            │
│161 │介茂營造有限公司            │
│162 │展煜鋼鐵有限公司            │
│163 │茂詠企業有限公司            │
│164 │川湖工廠股份有限公司        │
│165 │來進金企業有限公司          │
│166 │水硯設計工程有限公司        │
│167 │統一編號：00000000          │
└──┴──────────────┘


司法院資訊處製作；財團法人民間司法改革基金會備份。
